【裁判字號】    99,撤緩,7
【裁判日期】    990426
【裁判案由】    撤銷緩刑
【裁判全文】
臺灣雲林地方法院刑事裁定               99年度撤緩字第7號
聲  請  人  臺灣雲林地方法院檢察署檢察官
受  刑  人  甲○○
上列聲請人因受刑人傷害案件，聲請撤銷緩刑之宣告（97年度
執緩字第142號），本院裁定如下：
    主  文
聲請駁回。
    理  由
一、聲請意旨略以：受刑人甲○○因傷害案件，經臺灣高等法院
    臺南分院於民國97年11月13日，以97年度上易字第539 號判
    處有期徒刑4 月，緩刑2 年，並應於判決確定之日起3 月內
    ，支付被害人蘇威任新臺幣（下同）2 萬元。茲因受刑人於
    緩刑期間並未履行上開負擔，有違反刑法第74條第2 項第3
    款所定情形而情節重大，足認原宣告之緩刑難收其預期效果
    ，而有執行刑罰之必要，合於刑法第75條之1 第1 項第4 款
    定得撤銷緩刑宣告之原因，爰依刑事訴訟法第476 條規定聲
    請撤銷等語。
二、按緩刑宣告，得斟酌情形命犯罪行為人向被害人支付相當數
    額之財產或非財產上之損害賠償；又受緩刑之宣告，而違反
    第74條第2 項第1 款至第8 款所定負擔情節重大者，足認原
    宣告之緩刑難收其預期效果，而有執行刑罰之必要者，得撤
    銷其緩刑宣告，刑法第74條第2 項第3 款、第75條之1 第1
    項第4 款分別定有明文。至於所謂「情節重大」，係指：受
    判決人顯有履行負擔之可能，而隱藏或處分其財產、故意不
    履行、無正當事由拒絕履行或顯有逃匿之虞等情事而言（參
    照刑法第75條之1 第1 項第4 款之立法理由）。惟違反負擔
    之情節是否確屬重大，仍應斟酌緩刑期間命應遵守事項之達
    成與宣告緩刑之目的而為認定，要非受緩刑宣告之人一有違
    反之情事即應撤銷該緩刑之宣告。且受緩刑宣告之人縱有違
    反負擔而情節重大者，亦應審酌其緩刑是否確難收其預期效
    果，且非執行刑罰無法達成矯正之目的。尤其是刑法第74條
    第2 項第3 款之以命犯罪行為人向被害人支付相當數額之財
    產或非財產上之損害賠償作為緩刑宣告之負擔，依刑法第74
    條第4 項之規定，得為民事強制執行之名義，被害人之債權
    依法得以保障，權衡刑罰之目的在於制裁不法，而緩刑之宣
    告係為給予犯罪行為人自新之機會，受緩刑宣告者，其後若
    有不能履行賠償責任時，亦應究明其無法履行之原因是否正
    當，或僅係推諉拖延時間（如確有支付能力，而故不給付）
    ，若確係因經濟窘困，或頓失給付能力，得否能因受緩刑宣
    告之人一時無法賠償，即僅以無民事上之賠償能力，認應以
    刑罰制裁取代緩刑宣告之效果，自有詳酌之必要。
三、經查：
  (一)本件受刑人甲○○所犯傷害案件，經臺灣高等法院臺南分院
    於97年11月13日以97年度上易字第539 號判處有期徒刑4 月
    ，緩刑2 年，並應於判決確定之起3 月內，支付告訴人蘇威
    任2 萬元，該案已於97年11月13日確定等情，有臺灣高等法
    院臺南分院97年度上易字第539 號判決書及臺灣高等法院被
    告前案紀錄表各1 份在卷可稽。嗣經執行檢察官先後通知受
    刑人應於98年3 月6 日、同年12月31日到臺灣雲林地方法院
    檢察署向被害人支付上開賠償，受刑人到庭後均表示無力清
    償，未向被害人賠償上開款項等情，有97年度執緩字第142
    號執行案卷審核屬實。受刑人於本院訊問時亦陳稱：其願意
    賺錢賠償，但告訴人會至其工作地點搗亂，造成其無法賺錢
    賠償等語（本院卷第8 頁背面），並提出其患有精神疾病住
    院治療之私立永享康復之家入院就醫證明書1 份作為證明（
    本院卷第10頁）。原臺灣高等法院臺南分院97年度上易字第
    539 號判決時，因審酌被告曾因精神障礙至多家醫院治療過
    ，及受刑人國立台灣大學醫學院附設醫院雲林分院97年5 月
    28日台大雲分精字第0970004026號函所附精神鑑定報告書，
    鑑定結果為：「…測驗測得的智能表現落在輕度智障，認知
    功能受損，精神專注力差，刺激需求高，於內在能力與資源
    不足以因應外在環境要求的情況下，無法有效處理內在激發
    的情緒狀態，無法延宕滿足，挫折容忍度差，衝動控制能力
    不佳，加上受妄想及幻覺的影響，判斷力與現實感差，慣以
    攻擊的方式回應與表達需求及不滿。…上述精神疾病確易導
    致情緒失控、衝動，病患亦可能直接受幻聽、妄想之干擾或
    指示而做出違法或失控之行為。…」，因而被告即本件受刑
    人於緩刑期內應完成精神治療，且為追蹤其治療情況，於受
    緩刑宣告之期間應付保護管束，以維法治。又為督促即本件
    受刑人於緩刑期間，能盡量賠償被害人損害，以收緩刑功效
    ，併諭知其應向告訴人支付損害賠償。
  (二)由上可知，原判決斟酌受刑人上開情形，而諭知於緩刑期內
    應完成精神治療，且為追蹤其治療情況，於受緩刑宣告之期
    間應付保護管束，顯已考量刑罰之執行是否有必要，對於受
    刑人是否適當，執行結果是否能達到刑法處罰之效果等情，
    故選擇以較為輕微之治療方式取代刑罰。而受刑人本身患有
    精神官能症等疾病，於上開判決確定後，確實有依據判決諭
    知之緩刑條件，至私立永享康復之家入院並進行精神治療中
    ，已遵守原判決所定部分緩刑條件之履行，正因受刑人住院
    治療中，其日常生活均有賴他人照料，難認具有工作及謀生
    之能力，進而影響生活、經濟狀況致無法履行支付賠償，是
    受刑人陳稱無力繳納上開2 萬元等語，並非全然無據，實難
    認係故意不履行。
  (三)再者，本件受刑人於本院訊問時，並未否認其所涉犯傷害告
    訴人之犯罪事實，亦表示願意賺錢賠償等語，仍見其有悔意
    ，是其既有履行部分緩刑條件接受精神治療中，僅未能履行
    支付賠償金額之條件，又考量該部分依刑法第74條第4 項之
    規定，得為民事強制執行之名義，告訴人之債權依法已得以
    保障，尚難認受刑人違反刑法第74條第2 項第3 款所定負擔
    情節重大。末查，受刑人緩刑期內持續進行精神治療，並付
    保護管束以追蹤其治療情況，某程度亦有拘束受刑人自由及
    矯治受刑人之功能，緩刑並非難收其預期效果，或非執行刑
    罰無法達成矯正目的之情形。
  (四)綜上，本件受刑人所為尚難認違反刑法第74條第2 項第3 款
    所定負擔情節重大，聲請人依刑法第75條之1 第1 項第4 款
    之規定聲請撤銷緩刑宣告，則應予駁回。
四、依刑事訴訟法第220條，裁定如主文。
中    華    民    國    99    年    4     月    26    日
                  刑事第三庭    法  官  蕭雅毓
以上正本證明與原本無異。
如不服本裁定，應於裁定送達後5 日內向本院提出抗告狀（須附
繕本）。
                                書記官  鍾宜津
中    華    民    國    99    年    4     月    26    日

司法院資訊處製作；財團法人民間司法改革基金會備份。
